臺灣高等法院臺南分院刑事判決　九十六年度上訴字第一三九號
上訴人
即被告　甲○○
　　　　　　　　（另案於臺灣臺南監獄臺南分監執行）
選任辯護人　陳慶鴻　律師
上列上訴人因違反毒品危害防制條例案件，不服臺灣臺南地方法
院九十四年度訴字第六四五號中華民國九十五年十二月二十一日
第一審判決（起訴案號：臺灣臺南地方法院檢察署九十四年度營
偵字第一０八、二三０五號，併辦案號：同上署九十四年度偵字
第一二八０五號），提起上訴，本院判決如下：
    主    文
原判決撤銷。
甲○○連續販賣第一級毒品，累犯，處有期徒刑拾年，褫奪公權
伍年。扣案之第一級毒品海洛因（淨重點陸捌公克），沒收銷
燬之；海洛因外包裝捌個（重壹點肆伍公克）、0000000
000號行動電話，沒收；販賣毒品所得新台幣壹萬捌仟元，沒
收之，如全部或一部不能沒收時，以其財產抵償之。又連續販賣
第二級毒品，累犯，處有期徒刑柒年貳月，褫奪公權肆年。扣案
之第二級毒品安非他命（重拾伍點玖公克），沒收銷燬之；毒品
安非他命外包裝、0000000000號行動電話，沒收；販
賣毒品所得新台幣萬元，沒收之，如全部或一部不能沒收時，
以其財產抵償之。又轉讓第一級毒品，累犯，處有期徒刑壹年貳
月。應執行有期徒刑拾伍年，褫奪公權伍年。扣案之第一級毒品
海洛因（淨重點陸捌公克）、第二級毒品安非他命（重拾伍點
玖公克），均沒收銷燬之；毒品海洛因外包裝（重壹點肆伍公克
）、毒品安非他命外包裝、0000000000號行動電話，
沒收；販賣毒品所得新台幣肆萬捌仟元，沒收之，如全部或一部
不能沒收時，以其財產抵償之。
    事    實
一、甲○○綽號「矮仔輝」或「輝仔」，前因違反毒品危害防制
    條例案件，經臺灣臺南地方法院於民國（下同）九十一年九
    月十二日，以九十一年度南簡上第一０五號判處有期徒刑六
    月，緩刑三年確定在案，嗣撤銷緩刑於九十三年二月三日易
    科罰金執行完畢。猶不知悔改，竟分別基於販賣第一級毒品
    海洛因及第二級毒品安非他命營利之概括犯意，自九十三年
    五月起，以其所有之0000000000號行動電話為聯
    絡工具，連續：(1)自九十三年五月起至九十三年八月止，在
    臺南市○○路「兔寶寶遊藝場」對面，第一次以海洛因新臺
    幣（下同）三千元價格販賣第一級毒品海洛因予乙○○施用
    ；第二次至第五次販賣第二級安非他命予乙○○施用，每次
    價格均為三千元，共計四次。計販賣海洛因所得三千元，販
    賣安非他命所得一萬二千元。(2)自九十三年五月起至九十三
    年六月止，在其位於臺南縣安定鄉海寮村海寮一八六號住處
    附近，每次以一千元販售第二級毒品安非他命予丁○○施用
    ，共計三次，販賣安非他命所得三千元。(3)於九十四年七月
    十二日，販售第一級毒品海洛因及第二級毒品安非他命各一
    萬五千元予己○○施用，計販賣海洛因、安非他命所得各一
    萬五千元。嗣經警於九十四年七月十二日十五時許，持臺灣
    臺南地方法核發之搜索票，搜索丙○○位於台南縣七股鄉十
    份村十份二十六之一號住處，當場自己○○身上查獲其向甲○○所購之第一級毒品海洛因三包（含袋共重五．四公克）
    、第二級毒品安非他命二包（含袋共重七．五公克，移送併
    辦意旨書誤載為三包）。
二、甲○○另基於轉讓第一級毒品海洛因之犯意，於九十四年二
    月一日下午六時許，在濱海公路路旁之車內，轉讓第一級毒
    品海洛因予庚○○，以針筒注射方式施用。嗣分別為警於九
    十三年七月十六日及九十四年二月二日下午三時十分許，在
    其上址住處及臺南市○區○○街一０九巷九十二號查獲，並
    在其上址住處扣得第一級毒品海洛因淨重三．六八公克及第
    二級毒品安非他命五．八公克，始知上情。
三、案經臺南縣警察局學甲分局及臺南市警察局第五分局報告臺
    灣臺南地方法院檢察署檢察官偵查起訴，及臺南市警察局第
    二分局報告同署檢察官移送併案審理。
    理    由
甲、程序方面:
　　按被告以外之人於偵查中向檢察官所為之陳述，除顯有不可
　　信之情況者外，得為證據。被告以外之人於檢察事務官、司
　  法警察官或司法警察調查中所為之陳述，與審判中不符時，
    其先前之陳述具有較可信之特別情況，且為證明犯罪事實存
    否所必要者，得為證據。刑事訴訟法第一百五十九條之一第
    二項、第一百五十九條之二分別明文規定。證人乙○○、丁○○、戊○○於偵查中向檢察官所為之證言，就偵查筆錄製
    作之原因、過程及其功能等加以觀察，乃出於供述者之真意
　　、並無違法取供情事之信用性，證人丁○○更於原審審理中
  　證稱：檢察官訊問時，並無給伊任何壓力，或在不自由之情
    況下陳述等情（見一審卷(一)第一四三頁），足認無顯不可信
    之情況。則證人乙○○、丁○○、戊○○於偵查中之證述，
    依上開刑事訴訟法第一百五十九條之一第二項規定，自得為
    證據。又證人己○○於警訊之陳述，核與其於原審所述相符
    ，且就警詢筆錄製作之原因、過程，其「外部情況」，足以
    令人相信於陳述過程未受其他外力影響，其意思決定及活動
    顯未受有不當之干預，摻入虛偽之可能性甚低，縱未經由詰
    問程序以檢驗其真實性，亦顯不致損及被告之利益，其供述
    之信用性，自諸般情況觀之，充分地被承認，且與其偵查中
    陳述內容大致相當，是應認證人己○○於警詢時之陳述應具
    有較可信之特別情況，並有助於闡明本案待決事實之存否，
    於犯罪之證明上，更有以此證據為必要之特別理由存在，顯
    為證明本案犯罪事實存否所必要，亦得採為證據。
乙、實體方面：
一、訊據被告甲○○矢口否認有販賣第一、二級毒品及轉讓第一
    毒品犯行，辯稱：伊未販賣毒品予乙○○，因乙○○涉嫌一
    件強盜案遭警逮獲，懷疑伊提供線報給警方，致懷恨在心，
    誣指伊販毒供其施用；其亦未販賣毒品予丁○○，丁○○於
    警詢所做筆錄不實在，他有作兩份筆錄，在九十三年七月十
    六日伊與丁○○吸食毒品被抓到，在警詢做筆錄時伊和丁○○各作一份筆錄，並同時指證說扣案毒品是辛○○所有，丁○○後來做第二份筆錄時，改口說其以前所吸食的毒品是向
    伊買的，丁○○的這兩份筆錄，一定是有一份是假的。更未
    販賣毒品予己○○，電話監聽譯文是顯示伊向別人買毒品之
    事，不是伊販賣毒品之事。又伊不認識庚○○，不可能轉讓
    毒品給他云云。
二、經查：
(一)被告上開販賣海洛因、安非他命予乙○○施用事實，迭據證
    人乙○○於偵查中（見九十四年營偵字第一０八號卷第二十
    六、二十七頁），及原審九十四年八月十一日、九月十九日
    審理時證述綦詳（見一審卷(一)第一三０、一三一、二０八、
    二０九頁），並經證人王進松警員於原審證述：「我們因為
    強盜案件，被害人的手機備檔，0000000000的使
    用人是甲○○，我們就申請上線，從監聽譯文中得知他們有
    販毒的行為，九十三年七月一日上線到九十三年七月二十八
    日止，我們在九十三年七月十六日聲請搜索票查緝，有查到
    毒品及磅秤，在場有丁○○。據甲○○供稱在台南市微風汽
    車旅館查到辛○○，他們說毒品都是向甲○○所購買。乙○○部分，我們查強盜案，到高雄第二監獄，他自己供稱毒品
    是向甲○○購買。」明確（見一審卷(一)第二００頁）。被告
    雖以乙○○涉嫌一件強盜案遭警逮獲，懷疑伊提供線報給警
    方，致懷恨在心，誣指伊販毒供其施用云云置辯。惟(1)被告
    於本件移送原審之初，係辯稱我不認識乙○○云云（見一審
    卷(一)第十六頁），並無辯稱上情，迨至證人丁○○於原審證
    稱：甲○○要我開車載他到學甲分局，我載他去，他就去找
    叫「黑松」的警員，「黑松」要抓一件強盜的案件，有牽涉
    到壹支手機，因為那支手機甲○○有打過，警察要我們配合
    他抓一些人，他就不送我們的案件云云（見一審卷(一)第一四
    二頁），其後被告與辯護人始為上開辯解。(2)證人乙○○於
    原審證稱：「（他們為何會到看守所問你向何人買毒品的事
    ？）他們的通聯紀錄有聽到我的名字，因為我在學甲分局有
    強盜案件沒有到案，他們問我強盜案件，順便審理毒品。」
    「（他如何問你？）他說我有向矮仔輝買藥，要我順便講一
    講，因為他們在監聽中有聽到我向甲○○買毒品的紀錄。」
    「（警察有無拿你與被告的通聯紀錄給你看？）沒有。因為
    矮仔輝他們用的那支手機，是在學甲發生強盜案被害人被搶
    的手機，他們交給我，我再交給辛○○，他們拿去使用，被
    學甲分局監聽到的。這支手機就是八九八九這支，號碼是他
    們自己裝的。」「（你是否因為你搶的手機交給辛○○輾轉
    交給甲○○，甲○○把你們指出，所以你挾怨報復？）不是
    。我不是被學甲分局的警員王進松抓到的，他也沒有交錢給
    甲○○引我出來，我不知道。我是被台南市第一分局的警員
    抓到的，因為當時我通緝。」「（手機的來源？）手機不是
    我搶的。」「（你是否知道甲○○的手機被監聽而把你指認
    出來這件事？）我不知道。」（見一審卷(一)第一三六至一三
    九頁），核與證人王進松警員於原審證稱：「（你如何查獲
    被告賣毒品給乙○○？）我們因為強盜案件，被害人的手機
    備檔，0000000000的使用人是甲○○，我們就申
    請上線，從監聽譯文中得知他們有販毒的行為，九十三年七
    月一日上線到九十三年七月二十八日止，我們在九十三年七
    月十六日聲請搜索票查緝，有查到毒品及磅秤，在場有丁○○。據甲○○供稱在台南市微風汽車旅館查到辛○○，他們
    說毒品都是向甲○○所購買。乙○○部分，我們查強盜案，
    到高雄第二監獄，他自己供稱毒品是向甲○○購買。」「（
    強盜案的檢舉人是何人？）是根據查到被害人的手機，因為
    植入甲○○的卡片，才知道是他。」「（乙○○的強盜案件
    ，你是拿什麼資料去聲請搜索票？）乙○○部分，我們沒有
    去聲請搜索票。」「（我是否有與丁○○去學甲分局作乙○○強盜案的筆錄，你說是要做秘密證人？）沒有，當時乙○○已經通緝了，作這種筆錄沒有用。」（見一審卷(一)第二０
    ０、二０三、二０五頁）、「（手機序號如何查知？）調被
    害人手機之通聯紀錄得知的。」「（調通聯紀錄之後，第一
    個被你們查到的是誰？）甲○○。」「（九十三年七月十六
    日是用何理由搜索甲○○家裡的？）因為我們從監聽現譯聽
    到電話內容甲○○在說毒品的事情，所以我們用毒品的理由
    申請搜索票及拘票。」「（那時候問他毒品案件一併問強盜
    案件否？）他說是誰拿給他的，我一個一個問然後才追到黃
    賜福。」「（當時甲○○跟你說的手機來源是何人？）他說
    是別人拿給他的，我現在想起來了，當時他好像說手機是乙○○拿給他的。」「（你都沒有請甲○○去找乙○○出來嗎
    ？）我當初是以為手機是乙○○拿給他的，乙○○當時通緝
    ，我找不到他的人，後來乙○○被台南市第一分局警員抓到
    ，我的同事有告訴我是黃賜福做的，所以我就沒有繼續追查
    乙○○了，我只有辦黃賜福之強盜案件。」相符（見一審卷
    (三)第十八至二十頁），足證證人乙○○並無因該手機被搶案
    被移送偵辦強盜罪（乙○○前科表所載原審九十四年度訴字
    第一五號強盜案判處有期徒刑七年二月，非該手機被搶案）
    ，則其何來涉嫌強盜案遭警逮獲，懷疑被告提供線報給警方
    ，致懷恨在心，遂誣指被告販毒供其施用？是被告所辯不足
    採信。而乙○○確曾施用毒品，有刑事判決在卷足稽（見本
    院卷第七十三至七十七頁）。是被告此部分販賣毒品犯行足
    以認定。
(二)被告上開販賣安非他命三次予丁○○施用事實，業據證人丁○○於檢察官偵查中「具結」後證述綦詳（見九十四年度營
    偵字第一０八號卷第六十二、六十三頁），被告亦不否認案
    發時與丁○○在一起吸食毒品為警查獲。證人丁○○雖於原
    審證稱：「（當時為何會跟檢察官說你有跟甲○○購買安非
    他命？）當時我是回應在看守所作筆錄的內容。」「（所以
    事實上沒有向甲○○買毒品的事，你作偽證？）那是警察在
    看守所作筆錄時，有半恐嚇的意思。我後來發現良心不安，
    知道販賣毒品的罪很重。」等語（見一審卷(一)第一四三頁）
    ，然其真意應係指其第二次警詢筆錄（即在看守所之上開警
    詢筆錄）之證述為不實，非指在偵查中之證述為不實，況證
    人丁○○於原審證稱：檢察官訊問時，並無給伊任何壓力，
    或在不自由之情況下陳述等情（見一審卷(一)第一四三頁），
    則其在第二次警詢筆錄所證述有關其向被告購買安非他命之
    次數及價金等情節，縱與偵查中所證述者微有不符，亦無礙
    其在偵查中證述之真實性，堪以認定，而丁○○確曾施用毒
    品，有刑事判決在卷足稽（見本院卷第八十八至九十頁）。
    證人丁○○於原審先供稱：被告曾數次無償提供安非他命供
    其施用等情（見一審卷(一)第一四五、一九五頁），經被告詰
    問後亦供稱：是二人一起出資購買的云云（見一審卷(一)第一
    九八頁），惟其果與被告合資購買, 又何以於偵查中未吐露
    詳情？其於偵查中之供述，既係本其自由意志，所陳應屬可
    信，故其於審判中改稱合資購買，核係迴護之詞，此部分被
    告販賣毒品犯行，堪以認定。
(三)被告上開販賣海洛因及安非他命予己○○施用事實，業據證
    人己○○於警詢證稱：我的安非他命及海洛因是向綽號「輝
    仔」購買。我是在九十三年七月十二日第一次向輝仔購買安
    非他命及海洛因，海洛因購買一萬五千元，安非他命購買一
    萬五千元。他的連絡電話是0000000000。甲○○
    就是「輝仔」等情（見台南市警察局第二分局警卷第十二、
    一０頁），於原審證述：「九十三年七月十二日警察去丙○○（綽號二百）家搜索，我在場，警察有搜到毒品，是我的
    ，就是當天剛跟被告拿的，我打電話叫他送過來。」「被抓
    到槍的這次，是買二萬九，我是跟警察講三萬，我電話通聯
    是講三萬，但是我身上只有二萬九。」「被告跟二百的有糾
    紛，我只是要去拿海洛因，當天剛好遇到。」「我與被告沒
    有糾紛。」「九十三年七月十二日那天總共五人被抓，因為
    當天我要去向被告拿毒品，我拿完之後才去二百他家，於是
    他叫人拿毒品去二百他家的巷子口，但警察為何會去我不知
    道。」（見一審卷(二)第一八五、一八八、一九０頁），又證
    稱：「九十三年七月九日通訊譯文。這段譯文好像是我與被
    告的對話。一八五是指重量，是十八．五公克。被告講秤十
    九，是指十九公克。被告說三萬一、三萬三是指全部。我有
    討價還價，後來還有再打電話，我的錢不夠只帶二萬九。」
    （見一審卷(二)第一九一頁）、「在我通聯譯文所載的硬的是
    指安非他命，軟的是指海洛因。」（見一審卷(二)第一八九頁
    ），互核相符，復有當場自己○○身上查獲之第一級毒品海
    洛因三包（含袋共重五．四公克）、第二級毒品安非他命二
    包（含袋共重七．五公克）扣案可資佐證（已執行銷燬，見
    一審卷(三)第四十八至五十六頁），足見證人己○○就其第一
    次向被告購買毒品之過程、細節證述甚詳，自堪採信。而證
    人己○○確曾施用毒品，有刑事判決在卷足稽（見本院卷第
    七十八至八十二頁）。至於證人己○○究竟向被告購買幾次
    毒品？於原審證稱：「九十二、三年間我入監服刑之前，是
    九十三年九月之前，我向被告買過很多次。」（見同卷第一
    八五頁）、「我不只跟被告買過一次毒品。」（見同卷第一
    八七頁）、「在二百家被抓那天是第一次向被告買，之後有
    陸續向他買。」（見同卷第一九０頁）、「我在二百家被抓
    時開始向被告買，之後還有跟被告買一、二次，我是九十三
    年九月十五日被抓，我總共向被告購買毒品金額我不記得。
    」等情（見同卷第一九三頁），所述購毒次數前後證述不一
    ，且其餘每次購毒之金額各多少？亦不明確，是除上開所證
    述第一次向被告購毒情節外，其餘次數之情自難採信，是檢
    察官移送併辦意旨認：被告「多次」將海洛因及安非他命販
    賣予己○○云云，尚有未洽，應將證人上開所證述第一次向
    被告購毒以外，其餘購毒次數部分退由檢察官另行處理，附
    此敘明。被告此部分販賣毒品犯行亦足以認定。
(四)被告上開轉讓海洛因一次予庚○○施用事實，業據證人庚○○於原審證述：「（當時在警訊講說九十四年二月一日下午
　　六點，在濱海公路路旁的車子內使用海洛因，針筒注射，毒
　  品是甲○○提供的，是否實在？提示九十四年二月三日證人
    庚○○之警訊筆錄）是，他有請我，我當時講的實在。」「
    （你當天如何與被告聯絡見面？）他去壬○○那裡。」「（
    他何時拿毒品給你？）他早上去壬○○那裡，下午他叫我載
    被告去高院開庭，在路上時，被告請我的。」「（我為何要
    拿藥給你吃？）當時你說我載你。」「（你有無證據說我拿
    藥給你？）沒有。只有我們二人在。」等語（見一審卷(一)第
    二八九、二九０、三０一頁），被告亦不否認有去壬○○住
    處，且本院依證人庚○○所述查明「被告是否有另案須於九
    十四年二月一日至本院開庭」，查出被告確曾因違反槍砲彈
    藥刀械管制條例案件於九十四年二月一日上午十時三十分許
    在本院刑事第二法庭開庭，有該日審判筆錄影本可憑（見本
    院卷第六十五至六十七頁），是庚○○上開證述尚非不可採
    。而庚○○確曾施用毒品，有刑事判決在卷足稽（見本院卷
    第八十三至八十七頁）。被告此部分轉讓毒品犯行足以認定
    。雖據壬○○於本院證稱：「（當天你是否有叫庚○○開車
    載甲○○到本院來開庭？）沒有。」（見本院卷第一二九頁
    ），亦可能係壬○○事務繁忙，一時無法記起此小細節之事
    ，是尚難作為被告有利之認定。
(五)被告販賣海洛因、安非他命之次數及金額：據證人乙○○於
    偵查中證稱：「（何時起向他購買？）九十三年五月間起，
    最後一次是在九十三年八月左右在我入監前不久。購買前後
    有五次左右。」「（購買價格為何？）三千元至五千元不等
    。我給他多少錢，他就給我多少毒品。第一次是五月的時候
    我買海洛因，第二次是在六月中，我是買安非他命，第三次
    是在六月底的時候，我買海洛因及安非他命。第四次及第五
    次是在九十三年七、八月的時候，我買海洛因及安非他命。
    」等情（見九十四年營偵字第一０八號卷第二十六頁），於
    原審證稱：「（向甲○○買五次毒品？）是。每次壹包安非
    他命或壹包海洛因。」等情（見一審卷(一)第二０九頁）。本
    院依罪疑惟輕以最有利被告之計算方式，認被告第一次販賣
    海洛因予乙○○價格為三千元，第二至五次販賣安非他命予
    乙○○價格均為三千元。則販賣海洛因予乙○○所得為三千
    元，販賣安非他命予乙○○所得為一萬二千元。被告販賣毒
    品予丁○○三次安非他命，亦以最有利被告之計算方式，每
    次價格為一千元，計販賣安非他命予丁○○所得為三千元。
    被告販賣毒品海洛因及安非他命予己○○各一次，價格均為
    一萬五千元。計販賣海洛因予丁○○所得為一萬五千元，販
    賣安非他命予丁○○所得為一萬五千元。總計，被告販賣海
    洛因所得為一萬八千元，販賣安非他命所得為三萬元。
(六)被告對於購入及販賣海洛因、安非他命之價格雖堅不吐實，
    惟販賣毒品係違法行為，非可公然為之，亦無公定之價格，
    無論瓶裝或紙包，均可任意分裝增減份量。每次買賣之價差
    ，亦隨時依雙方資力、關係之深淺、需求之數量、來源是否
    充裕、販賣者是否渴求資金、查緝是否嚴緊、購買者被查獲
    時供述購買對象之風險評估等，異其標準，非可一概而論。
    販賣之利得除經坦承及價量俱臻明確外，委難察得實情。而
    近年來政府為杜絕毒品之氾濫，對於查緝施用及販賣毒品之
    工作，無不嚴加執行，非法販賣毒品，又為違反毒品危害防
    制條例罪為重罪，經警查緝甚嚴，設若無利可圖，衡情一般
    持有毒品之人當無輕易將所持有之毒品轉讓他人而甘冒於再
    次向他人購買時，而有被查獲移送法辦之危險之理，且被告
    與買受之乙○○、丁○○、己○○間，既非至親，又無故舊
    關係，則被告出售毒品海洛因、安非他命給三人，若無從中
    謀利，顯然與常情不符，是被告前揭販賣毒品海洛因、安非
    他命，顯有營利之意圖。
(七)此外復有扣案之第一級毒品海洛因及第二級毒品安非他命在
    卷可資佐證，該第一級毒品海洛因送請法務部調查局鑑定結
    果，確屬海洛因成分無訛（淨重三．六八公克、空包裝重一
    ．四五公克），有法務部調查局九十三年九月七日調科壹字
    第二００００五０六八號鑑定通知書一紙可稽（見九十四年
    營偵字第一０八號卷第六十七頁），該二級毒品安非他命經
    台南市警察局第五分局檢驗結果，亦屬安非他命成分（重十
    五．九公克），有毒初步檢驗告單（見第五分局警卷第五十
    六頁）。綜上所述，被告上開所辯，顯係事後卸責之詞，不
　　足採信，罪證明確，犯行堪以認定。
三、按行為後法律有變更者，適用行為時之法律。但行為後之法
    律有利於行為人者，適用最有利於行為人之法律，新刑法（
    九十四年二月二日公布，於九十五年七月一日施行）第二條
    第一項定有明文，故行為人實施犯罪行為後，法律有變更，
    依上開新刑法第二條第一項規定，原則上應適用行為時之法
    律，例外於新法較有利於行為人時，始適用新法，即採「從
    舊從輕原則」。惟基於罪刑法定原則及法律不溯及既往原則
    ，行為之處罰，以行為時之法律有明文規定者為限，必行為
    時與行為後之法律均有處罰之規定，始有新法第二條第一項
    之適用（最高法院九十五年度第八次刑事庭會議決議意旨參
    照），至新舊法孰重孰輕，應以其可罰性範圍及刑之重輕為
    主要比較對象。(1)關於連續犯規定：新刑法於九十五年七月
    一日施行已刪除原第五十六條連續犯之相關規定。修正後新
    刑法既刪除第五十六條連續犯之相關規定，則前開數行為，
    因係屬侵害數個個別不同之生命法益，自應以數個獨立罪論
    處，併合處罰後合併定其應執行刑。比較新舊刑法適用之結
    果，均以修正前之舊刑法規定較有利於被告，依新刑法第二
    條第一項前段規定，應適用修正前之舊刑法規定。(2)關於累
    犯規定：新刑法第四十七條雖將舊刑法修正限制為受徒刑之
    執行完畢，或一部之執行而赦免後，五年以內「故意」再犯
    有期徒刑以上之罪者，始成立累犯。但上述新舊法之規定，
    對於本件被告「故意」犯強盜罪，亦無所謂「有利或不利」
    之情形。依上說明，應無適用修正後刑法第二條第一項之規
    定比較新舊法適用之問題，自應適用裁判時法之新刑法四十
    七條第一項規定（最高法院九十五年第二十一次刑事庭會議
    決議）。(3)關於死刑、無期徒刑之減輕規定：修正前刑法第
    六十四條第二項及第六十五條第二項分別規定「死刑減輕者
    ，為無期徒刑，或為十五年以下十二年以上有期徒刑。」、
    「無期徒刑減輕者，為七年以上有期徒刑。」修正後該二項
    分別規定「死刑減輕者，為無期徒刑。」、「無期徒刑減輕
    者，為二十年以下十五年以上有期徒刑。」比較結果，修正
    後刑法並非較有利於行為人，依刑法第二條第一項前段之規
    定，仍應依修正前刑法，酌量減輕其刑。(4)關於有期徒刑定
    執行刑規定：舊刑法第五十一條第五款規定：「宣告多數有
    期徒刑者，於各刑中之最長期以上，各刑合併之刑期以下，
    定其刑期。但不得逾二十年。」新刑法第五十一條第五款規
    定：「宣告多數有期徒刑者，於各刑中之最長期以上，各刑
    合併之刑期以下，定其刑期。但不得逾三十年。」依新刑法
    第二條第一項規定比較新舊刑法適用之結果，以修正前之舊
    刑法規定之刑度較有利於被告。(5)關於刑法第五十九條規定
    ：修正前刑法第五十九條規定「犯罪之情狀可憫恕者，得酌
    量減輕其刑。」新刑法第五十九條則規定：「犯罪之情狀顯
    可憫恕，認科以最低度刑仍嫌過重者，得酌量減輕其刑。」
    雖新刑法酌減其刑之條件較嚴謹，最高法院九十五年度第八
    次刑事庭會議決議認此為法院就刑之酌減審認標準見解之明
    文化，非屬法律之變更，自應適用新刑法第五十九條規定，
    不須再依刑法第二條第一項規定比較。
四、按海洛因、安非他命分屬毒品危害防制條例第二條第二項第
    一款及第二款規定之第一級毒品及第二級毒品。核被告所為
    ，係犯毒品危害防制條例第四條第一項販賣第一級毒品罪、
    第四條第二項販賣第二級毒品罪，及第八條第一項轉讓第一
    級毒品罪。被告持有第一級毒品後進而販賣、轉讓，持有第
    二級毒品後進而販賣，其持有之低度行為應為販賣、轉讓之
    高度行為所吸收，均不另論罪。被告多次販賣第一級毒品、
    第二級毒品之行為，時間緊接，所犯罪名相同，顯係分別出
    於概括之犯意為之，均分別依修正前刑法第五十六條連續犯
    規定各以一罪論，且法定刑除死刑、無期徒刑部分不得加重
    外，其餘有期徒刑、併科罰金部分，加重其刑。又移送併辦
    被告販賣海洛因及安非他命給己○○施用部分，因與起訴並
    論罪部分，有連續犯之裁判上一罪之關係，自為起訴效力所
    及，本院自得併予審理。被告上開所犯連續販賣第一級毒品
    罪、連續販賣第二級毒品罪、轉讓第一級毒品罪等三罪間，
    犯意各別，罪名不同，應予分論併罰。又被告前因違反毒品
    危害防制條例案件，經原審於九十一年九月十二日，以九十
    一年度南簡上第一０五號判處有期徒刑六月，緩刑三年確定
    在案，嗣撤銷緩刑於九十三年二月三日易科罰金執行完畢，
    有臺灣高等法院被告前案紀錄表附卷可憑，於五年內故意再
    犯本件有期徒刑以上之三罪，應依修正後刑法第四十七條第
    項累犯規定，就連續販賣第一級毒品罪法定刑併科罰金部分
    、連續販賣第二級毒品罪法定刑有期徒刑、併科罰金部分，
    遞加重其刑，轉讓第一級毒品罪部分，並依累犯規定加重其
    刑。又被告所犯販賣第一級毒品罪，法定最輕本刑為無期徒
    刑，惟被告販賣海洛因總計僅二次，所得祇一萬八千元，惡
    性及情節與大量走私進口，長期販毒之大盤或中盤毒販有別
    ，若科處法定最低本刑無期徒刑，仍嫌過重，有情輕法重之
    情，其犯罪之情狀堪可憫恕，乃依刑法第五十九條之規定酌
    量減輕其刑，並先遞加再減輕。
五、原審予被告論罪科刑，固非無見。惟(1)000000000
    0號行動電話為被告販賣毒品聯絡工具，依毒品危害防制條
    例第十九條第一項規定屬應沒收之物，原判決未予宣告沒收
    ，洵有違誤。(2)被告販賣第一級毒品予「小廣」部分，犯罪
    尚屬不能證明，詳如後述，原判決予以判決，亦有不當。(3)
    累犯規定，如上所述應適用修正後刑法第四十七條第一項規
    定，原判決適用修正前刑法第四十七條規定，亦有未洽。被
    告上訴否認犯罪，雖無足取。但原判決既有可議，自屬無法
    維持，應由本院撤銷改判之。爰審酌被告有多次毒品前科，
    素行不良，不顧政府嚴格查緝毒品之決心，意圖營利販售對
    於人體身心危害甚鉅之第一級毒品海洛因及第二級毒品安非
　  他命予他人施用，並私自轉讓第一級毒品予他人施用，危害
    他人身心健康，犯罪所生損害非輕，及犯後否認犯行之態度
    等一切情狀，分別量處如主文所示之刑，並定其應執行之刑
    ；且認所犯販賣第一、二級毒品罪部分，依其犯罪之性質，
    有褫奪公權之必要，依刑法第三十七條第二項規定，分別宣
    告褫奪公權五年及四年，並就其中最長期間執行之，以資儆
    懲。扣案之第一級毒品海洛因（淨重三．六八公克）、第二
    級毒品安非他命（重十五．九公克），為毒品，依毒品危害
    防制條例第十八條第一項規定，沒收銷燬之。上開第一級毒
    品海洛因（重一．四五公克）及第二級毒品安非他命外包裝
    ，及0000000000號行動電話，為被告所有供犯罪
    所用之物，均依同條例第十九條第一項規定，沒收之。至於
    被告販毒所得計四萬八千元，依同條例第十九條第一項規定
    ，均沒收之，如全部或一部不能沒收時，以其財產抵償之。
    又當場自己○○身上查獲之第一級毒品海洛因三包（含袋共
    重五．四公克）、第二級毒品安非他命二包（含袋共重七．
    五公克），已於另案經檢察官執行沒收銷燬完畢（見一審卷
    (三)第四十八至五十六頁），是不另為沒收銷燬之諭知。
丙、不另為無罪諭知部分：
一、公訴意旨另以：(一)被告以六千元及三千二百元之價格，在
    其上址住處，販售第二級毒品安非他命予辛○○施用，期間
    為九十三年六月底共計二次云云。(二)於九十四年二月二日
    中午一、二時許，在壬○○位於臺南市○○街○段七七五巷
    六０弄三十七號住處，以七千元之價格販售第一級毒品海洛
    因予壬○○之友人「小廣」（真實姓名年籍均不詳）云云。
二、按犯罪事實應依證據認定之，無證據不得認定犯罪事實；又
    不能證明被告犯罪者，應諭知無罪判決，刑事訴訟法第一百
    五十四條第二項、第三百零一條第一項，分別定有明文。又
    告訴人之告訴，係以使被告受刑事訴追為目的，是其陳述是
    否與事實相符，仍應調查其他證據以資審認（最高法院五二
    年台上字第一三○○號判例參照）。又犯罪事實之認定，應
    憑真實之證據，倘證據是否真實尚欠明確，自難以擬制推測
    之方法，為其判斷之基礎；而認定犯罪事實之證據係指足以
    認定被告確有犯罪行為之積極證據而言，該項證據自須適合
    於被告犯罪事實之認定，始得採為斷罪資料（最高法院五十
    三年著有台上字第六五六號、二十九年上字第三一０五號等
    判例參照）。且刑事訴訟上證明之資料，無論其為直接或間
    接證據，均須達於通常一般之人均不致有所懷疑，而得確信
    其為真實之程度，始得據為有罪之認定，若其關於被告是否
    犯罪之證明未能達此程度，而有合理懷疑之存在，致使無從
    形成有罪之確信，根據「罪證有疑，利於被告」之證據法則
    ，即不得遽為不利被告之認定（最高法院七十六年度台上字
    第四九八六號判例參照）。
三、訊據被告堅決否認有販賣安非他命予辛○○及「小廣」罪嫌
    ，辯稱：伊未販賣毒品予辛○○，他在警詢時所做的筆錄不
    實在，因在九十三年七月十六日伊和丁○○被抓時，曾經提
    供資料予警察，警察於當天就抓到辛○○，辛○○也是作兩
    份筆錄，第一份筆錄說不是向伊買的，第二份筆錄時他知道
    是伊提供資料給警察，所以懷恨在心，在第二份筆錄時說是
    伊販賣毒品。至「小廣」根本無此人，伊無從販賣毒品予此
    人等語。
四、經查：
(一)公訴人起訴被告販賣毒品予辛○○部分，據承辦警員證人王
    進松於原審證稱：「（辛○○第一次筆錄，他沒有說跟被告
    購買，他說跟綽號『阿明』購買，為何同一天再做第二次筆
    錄？）第一次甲○○把毒品推給辛○○，所以我補問辛○○
    是否這樣。」「（你補問辛○○，辛○○聽你說甲○○之前
    警詢說毒品是向辛○○買的，辛○○馬上翻供說他的毒品是
    向甲○○購買的？）是。」等情（見一審卷(一)第二０二頁）
    ；而證人辛○○於原審證稱：「（你當時說被警查獲的安非
    他命是向一位綽號阿明的人購買是否實在？提示證人九十三
    年八月二十五日第一次警訊筆錄）實在。」「（為何同一天
    在第二次筆錄說向被告購買的？）那是學甲分局警員叫我這
    樣說的。」「（也就是你在警訊筆錄供述說你跟被告總共買
    了三次，每次一錢，四、五千元是否實在？）不實在，是警
    員叫我這樣講的。」「（九十四年四月二十日偵訊時，你又
    說你跟被告購買毒品，買兩次，一次六千、一次三千二，是
    否實在？）都不實在。」「（你究竟有無向被告購買過毒品
    ？）沒有。」「（九十四年四月二十日檢察官有無叫你咬被
    告？）沒有。」「（你在檢察官那裡又說是他打電話給你，
    你到他家，一手交錢，一手交毒品，是否這樣說？）是，但
    那不實在。」「（你講這句話之前，檢察官有無叫你具結？
    ）有。」「（你哪一次作偽證？）上次。」「（警察問你話
    時是九十三年八月二十五日，檢察官問你話時，是九十四年
    四月二十日，當中相隔半年，但你兩次講的話是一樣的？）
    因為當時學甲分局叫我這樣講。」（見一審卷(一)第二八一至
    二八三頁），且於本院證稱：「（九十三年時，你有無向被
    告買毒品否？）沒有，是警察叫我來指認被告有賣毒品，因
    甲○○先帶警察去找我，捉我販毒，因警說甲○○指認我販
    毒，所以我才一氣之下說毒品是向甲○○買的。」「（你咬
    甲○○，係很嚴重的事，你當時何以會如此說？）我確實未
    向甲○○買。」「（你們在電話中有無說到買毒品之事？）
    沒有。」（見本院卷第一五九頁），綜上所述，證人辛○○
    既甘願承擔偽證刑責，坦承其於偵查中證稱被告販賣安非他
    命供其施用一節為不實，且衡諸證人王進松警員上開證述情
    節，則被告前開所辯自堪採信，即不能證明被告此部分之犯
    罪。惟公訴人認被告此部分犯行，與前開論罪科刑部分有連
    續犯之裁判上一罪關係，此部分乃不另為無罪之諭知。
(二)被告販賣海洛因予壬○○之友人「小廣」部分，固據證人戊○○於偵查中結證在卷（見九十四年偵字第二三０五號卷第
    三十五頁，第三十八頁證人詰文之日期誤載為九十四年二月
    四日），於原審證述：「當時我看到壬○○的朋友去找被告
    ，被告當時有拿白色粉狀物給他，他拿七千元現金給被告，
    被告拿五千元還我。」「（另外在你身上扣得之九萬零兩百
    元，這筆錢何來？）我去收的。」「（被告給你的五千元呢
    ？）已經包含在裡面了。我去收了七萬，加上我自己的錢，
    還有被告給的五千元，扣掉我撞壞別人的圍牆，賠償人家兩
    萬多元，剩下九萬零兩百。」「（被告是否有販賣毒品，你
    看過幾次？）我只有看過一次。」「（那個人如何與壬○○
    或被告聯絡的？）我不知道，因為我到那裡時，被告已經在
    壬○○他家，我跟壬○○說叫他在那裡等我，我馬上過去，
    當時跟他買毒品那個人還沒有來，大約我到了十幾分之後，
    那個人才來，他來了之後，拿了毒品就走了。」等語（見一
    審卷(一)第二三０、二三三、二三四、二三八頁），但戊○○
    於本院則證稱：「（有無『小廣』這人？）沒有。因我們談
    判破裂，我在一氣之下才那樣說的。」「（壬○○說有『小
    廣』這人，確實有無此人？）沒有這人。」（見本院卷第一
    六一頁）。至證人壬○○於偵查中縱亦證稱「小廣」打電話
    告訴我說甲○○賣他海洛因，還說該毒品品質很不好等情（
    見九十四年偵字第二三０五號卷第五十九、六０頁），然於
    原審則翻供：「（小廣有打電話給你說他跟被告買毒品，你
    不高興，所以跟被告吵架？）沒有。」「小廣打電話說被告
    有東西要賣他，但他沒有錢買，所以沒買。是戊○○跟我說
    被告要賣小廣毒品二分半。」（見一審卷(一)第三三九、三四
    一頁），前後證述不一，且係聽聞戊○○所言之屬傳聞證據
    ，而無證據能力。本院再質之壬○○：「『小廣』係何姓名
    ？」答稱：「是戊○○說的，他說我有一個朋友叫『小廣』
    ，但我也不知係何人。」（見本院卷第一二七頁），且再供
　　稱：「（戊○○向你說『小廣』向甲○○買毒品時，甲○○
　  有無在旁邊？）甲○○在旁邊。」「（壬○○甲○○當時如
    何表示？）甲○○說他沒毒品，叫戊○○不要亂講。」（見
　  本院卷第一二七、一二八頁），證明尚無『小廣』之人。另
    證人庚○○於偵查中（見九十四年偵字第二三０五號卷第四
    十一、四十三頁）、原審審理時（見一審卷(一)第二九三頁）
    均證稱我聽到壬○○說被告賣毒品給他朋友小廣一節，亦屬
    傳聞證據而無證據能力。是本件既無法查得『小廣』之人，
    公訴人亦舉不出『小廣』之真實姓名年籍，證明確實有『小
    廣』之人存在，乃至有向「小廣」採尿送驗，證明其確有施
    用毒品，自難以證人戊○○前後所供不一之證述，遽認被告
    有公訴人指訴販賣海洛因予壬○○之友人「小廣」犯行，被
    告此部分犯罪，尚屬不能證明，因公訴人認被告此部分犯行
    ，與前開論罪科刑部分有連續犯之裁判上一罪關係，此部分
    亦不另為無罪之諭知。
丁、退由檢察官另行處理部份：
一、移送併辦意旨略以：被告基於概括犯意，連續自九十三年一
    月間某日起，迄查獲時止期間內，多次以現金交易，將第二
    級毒品安非他命販賣予朱炳強，及多次以修理機車為對價之
    交易方式，將第二級毒品安非他命販賣予丙○○。嗣經警於
    九十四年七月十二日十五時許，持法院核發之搜索票，搜索
    丙○○位於台南縣七股鄉十份村十份二六之一號住處，當場
    自朱炳強身上查獲第二級毒品安非他命二包（含袋重．九公
    克，移送併辦意旨書誤載為一包）等物，並經朱炳強、丙○○之指證而循線查獲云云。
二、訊據被告堅決否認有上開罪嫌，辯稱：因為我跟朱炳強曾經
    是好朋友，當初是因為女友的事情而打架，他就去投靠丙○○、己○○，後來我跟己○○購買毒品沒有錢給他們，己○○、丙○○、朱炳強、黃朝英四個人一起持槍到我家把毒品
    取回，後來他們被警察抓到，以為是我報案的，所以他的指
    訴不實在。至丙○○所述亦不實在，因伊在九十三年七月二
    日就曾經跟丙○○購買毒品，後來他把我的錢拐走，即先拿
    走錢（一萬五千元），但事後沒有交付毒品，辛○○出來處
    理，當天伊就與丙○○結仇了云云。
三、經查：
(一)按被告以外之人於審判中死亡者，其於檢察事務官、司法警
    察官或司法警察調查中所為之陳述，經證明具有可信之特別
    情況，且為證明犯罪事實之存否所必要者，得為證據。刑事
    訴訟法第一百五十九條之三第一款定有明文。證人朱炳強雖
    於警詢供述：「我所吸食的安非他命是向綽號矮仔輝的男子
    以每包一千元的代價購買。矮仔輝名叫甲○○，聯絡電話是
    0000000000。」「我從九十三年一月份開始認識
    甲○○，我向他買過好多次的安非他命，每一次都買一千元
    。我曾到過甲○○的家，他家是一個三合院，看過他曾從廚
    房的櫃子拿出安非他命，另一次是我去它的房間，就看到他
    把安非他命放在房間桌上。」（見見台南市警察局第二分局
    警卷第十六、十八頁），惟其已於九十三年十月三十一日死
    亡，有個人基本資料查詢結果一紙附卷可稽（見一審卷(二)第
    一五八頁），則其向被告購買安非他命共幾次？每次購買時
    間為何？在何地交付毒品、錢款？每次交易如何聯絡？等情
    並不明確，又其於警詢並未供述在丙○○家當場被警查獲之
    其所有安非他命二包即係向被告購買者，且檢察官亦未證明
    其上開警詢供述如何具有可信之特別情況？是依法自無證據
    能力。此部分應退由檢察官另行處理。
(二)證人丙○○於警詢供述：「我從九十三年四月份開始吸食安
    非他命，我的安非他命是綽號矮仔輝叫我替他修車，他就供
    應我安非他命。矮仔輝即是甲○○，他住台南縣海寮鄉，他
    的連絡電話是0000000000。」「甲○○大約提供
    我安非他命十次左右，都是他牽機車來給我修理順便拿安非
    他命來給我吸食。」等情（見台南市警察局第二分局警卷第
    五頁、第六頁反面），惟其於原審審理時並無證述上情，反
    而證稱：「我之前多多少少就有在吸毒，認識被告之後，就
    上癮了。我是吸食安非他命。」「我認識被告之後就向被告
    購買毒品。」「第一次是被告拿到我家，是拿壹包約半錢左
    右，說要賣我兩千，約在九十三年農曆過年前。我向被告買
    很多次，約壹個星期一次，有時候我經濟不好，他拿來請我
    。我一次買兩千多元，每次都是一點多公克。每次買毒品都
    是用手機聯絡或他找我或我找他。」「我向被告買安非他命
    到九十三年五月底或六月初，因為六月之後我與他有衝突就
    不合了。前後大約買了一萬元左右的安非他命。大概十次以
    上。我跟他買之後都沒有留下證據，但是我女朋友知道。」
    （見一審卷(二)第一七三、一八二頁），另證稱：伊看過被告
    販賣海洛因給周榮顯、徐清展等情（見一審卷(二)第一七五頁
    ），則證人丙○○上開警詢之供述是否屬實，不免令人起疑
    。縱令屬實（即檢察官之移送併辦意旨），惟被告因證人幫
    其修理機車，遂供應安非他命給證人吸食，衡情被告之真意
    應係慰勉證人之辛勞，而非以之折抵修理費甚明，被告之行
    為應係轉讓安非他命，惟起訴意旨並不包括轉讓第二級毒品
    罪部分，是此部分應退由檢察官另行處理。至於證人上開於
    審理中證述被告販賣安非他命供其施用之犯行部分，其前後
    證述每次購毒之金額不一，前稱：「一次買兩千多元」，後
    稱：「前後大約買了一萬元左右的安非他命。大概十次以上
    。」（即每次買約一千元）；又其上開證述伊看過被告販賣
    海洛因給周榮顯、徐清展等情部分，未經檢察官查證屬實及
    於審理中主張，故於茲均不併予審判，應退回由檢察官另行
    偵辦，附此敘明。
據上論斷，應依刑事訴訟法第三百六十九條第一項前段、第三百
六十四條、第二百九十九條第一項前段，毒品危害防制條例第四
條第一項、第二項、第八條第一項、第十八條第一項、第十九條
第一項，刑法第二條第一項前段、第十一條前段、第三十七條第
二項、第五十九條，（修正前）第五十六條、第四十七條第一項
、（修正前）第五十一條第五款，判決如主文。
本案經檢察官徐松奎到庭執行職務。
中　　華　　民　　國　　96　　年　　4     月　　18  　日
            刑事第一庭審判長法官　黃　崑　宗
                            法官　王　明　宏
                            法官　蔡　長　林
以上正本證明與原本無異。
如不服本判決，應於收受本判決後十日內向本院提出上訴書狀。
其未敘述上訴理由者並得於提起上訴後十日內向本院補提理由書
狀（均須按他造當事人之人數附繕本）「切勿逕送上級法院」。
　　　　　　　　　　　　　書記官　李　培　薇
中　　華　　民　　國　　96　　年　　4     月　　19  　日
附錄本案論罪科刑法條全文：
毒品危害防制條例第四條第一項、第二項：
  製造、運輸、販賣第一級毒品者，處死刑或無期徒刑；處無期
徒刑者，得併科新臺幣一千萬元以下罰金。
  製造、運輸、販賣第二級毒品者，處無期徒刑或七年以上有期
徒刑，得併科新臺幣七百萬元以下罰金。
毒品危害防制條例第八條第一項：
  轉讓第一級毒品者，處一年以上七年以下有期徒刑，得併科新
臺幣一百萬元以下罰金。
